【裁判字號】    89,上易,1046
【裁判日期】    890704
【裁判案由】    違反商標法
【裁判全文】
台灣高等法院台中分院刑事判決                  八十九年度上易字第一○四六號
    上  訴  人  台灣台中地方法院檢察署檢察官
    上  訴  人
    即  被  告  乙○○
    選任辯護人  蔡得謙
右上訴人等因被告違反商標法案件，不服台灣台中地方法院八十六年度訴字第一八三
一號中華民國八十九年三月十四日第一審判決（起訴案號：台灣台中地方法院檢察署
八十六年度偵字第二一六號），提起上訴，本院判決如左：
    主  文
上訴駁回。
    事  實
一、乙○○係設於台中市○○路一九一號十四樓「優特林企業有限公司」（下稱優特
    林公司）之負責人，明知如附圖一所示之「Ｍｉｎｉ  Ｒｅａｄｅｒ全圃」圖樣
    ，原係全圃企業有限公司（下稱全圃公司）依法向經濟部中央標準局（現已改制
    為智慧財產局）申請註冊取得商標專用權，嗣移轉登記予丙○○，指定使用於眼
    鏡及其組件等商品、專用期間自民國（下同）八十二年四月十六日起至九十一年
    八月三十一日止，竟意圖欺騙他人，未經丙○○同意或授權，於八十四年三、四
    月間，在上址優特林公司製造之眼鏡盒同一商品上，使用近似於附圖一所示商標
    圖樣之「Ｍｉｎｉ  Ｒｅａｄｅｒ」圖樣。嗣於八十五年十二月十二日十六時許
    ，在上址為警查獲，並扣得乙○○所製造上有「Ｍｉｎｉ  Ｒｅａｄｅｒ」圖樣
    之眼鏡盒四十四個。
二、案經丙○○訴由台中市警察局第一分局報請台灣台中地方法院檢察署檢察官偵查
    起訴。
    理  由
一、訊之被告乙○○固不諱言於右揭時間經警在其經營之優特林公司內查獲上有近似
    於告訴人丙○○申請註冊之如附圖一所示商標圖樣之眼鏡盒四十四個之事實，惟
    矢口否認有何違反商標法犯行，辯稱：伊自己即擁有經濟部智慧財產局註冊第六
    九八五五八號「ＭＩＮＩＦＯＬＤ」商標之專用權，專用於眼鏡及其組件等商品
    ，伊除已投注大量資金及人力積極促銷該商標，並委由案外人黃朝琴就其生產之
    「ＭＩＮＩＦＯＬＤ」眼鏡盒加工，然黃朝琴於寄送加工成品予伊時，誤將扣案
    之印有告訴人商標圖樣之眼鏡盒一併寄至伊經營之優特林公司，伊原擬將黃朝琴
    誤寄之產品集中一定數量後再寄還黃朝琴，伊絕無捨棄自有商標不用，反生產仿
    冒告訴人商標之產品之理云云。經查，如附圖一所示之「ＭｉｎｉＲｅａｄｅｒ
    全圃」圖樣，原係全圃公司依法向經濟部中央標準局（現已改制為智慧財產局）
    申請註冊取得商標專用權，嗣移轉登記予告訴人，指定使用於眼鏡及其組件等商
    品，專用期間自八十二年四月十六日起至九十一年八月三十一日止等情，有經濟
    部中央標準局商標註冊證一紙附卷可稽。又被告於八十四年三、四月間，曾將上
    有仿製告訴人前揭商標圖樣之商品交付黃朝琴加工等情，業經證人黃朝琴於偵查
    中結證綦詳，另經警於被告經營之優特林公司查扣之眼鏡盒四十四個，其上均有
    與告訴人申請註冊之上述商標圖樣英文部分相同之「ＭｉｎｉＲｅａｄｅｒ」圖
    樣，業經原審調取證物勘驗無誤。而被告曾向經濟部中央標準局申請註冊取得「
    ＭＩＮＩＦＯＬＤ」商標專用權，指定使用於眼鏡及其組件、太陽眼鏡、近視眼
    鏡、遠視眼鏡、放大鏡、蛙鏡等商品、專用期間自八十四年十二月一日起至九十
    四年十一月三十日止等情，固有經濟部中央標準局商標註冊證一紙存卷可查，然
    被告取得「ＭＩＮＩＦＯＬＤ」商標專用權之時間，既在證人黃朝琴所證述被告
    於八十四年三、四月間交付印有與告訴人註冊商標近似之眼鏡盒予其加工之後，
    況依該證人於同次偵查期日另證稱：因伊僱用幾個工人包裝，寄給被告的眼鏡盒
    中摻有一、二個告訴人之產品在內是有可能發生，被告曾於八十五年間打電話向
    伊反應說有誤寄之情形等語，顯見證人黃朝琴誤將告訴人生產之眼鏡盒寄予被告
    之情形，係發生於八十五年間，而扣案之印有「Ｍｉｎｉ  Ｒｅａｄｅｒ」字樣
    之眼鏡盒四十四個，經原審提示予告訴人辨認後表示確非其所生產，而該等物品
    又係在被告經營之優特林公司扣得，顯係被告於八十四年三、四月間自行取得「
    ＭＩＮＩＦＯＬＤ」商標專用權前自行製造，而被告自七十九年間起任職告訴人
    所經營全圃公司之業務部副理，於八十二年間始離職等情，為其所不諱言，則其
    對於附圖一所示之商標圖樣為告訴人申請註冊取得專用權一事顯然知之甚詳，其
    竟未經告訴人許可而擅自使用近似於該商標之圖樣於自行製造之眼鏡盒上，欺騙
    他人之意圖自甚為明顯，其所辯上情，顯係卸責之詞，不足採信，本件事證明確
    ，被告犯行堪以認定。
二、被告乙○○於同一商品使用近似於他人註冊商標之圖樣，核其所為，係犯商標法
    第六十二條第一款之罪。原審依商標法第六十二條第一款、第六十四條，刑法第
    十一條前段、第四十一條，罰金罰鍰提高標準條例第二條之規定，審酌被告無犯
    罪前科（參卷附台灣台中地方法院檢察署刑案資料查註紀錄表），素行良好，及
    其犯罪之動機、目的、手段、使用近似他人註冊商標之圖樣對商標專用權人營業
    利益之危害、及其犯後態度等一切情狀，量處拘役四十日，並諭知易科罰金之折
    算標準。扣案之眼鏡盒四十四個（即台灣台中地方法院檢察署八十五年度保管字
    第六六○六號扣押物品清單編號一所示物品）係仿冒之商品，應依商標法第六十
    四條之規定宣告沒收，經核並無不合，檢察官上訴意旨略以：被告於八十九年一
    月二十八日庭訊時，自承自八十二年底即仿冒告訴人之商標，原審未予採信，即
    有未當，且量刑過輕等語，惟查被告於八十九年一月二十八日於原審調查時，謹
    承認其自八十二年底做眼鏡盒出口生意，並無自承自八十二年即仿冒告訴人之商
    標，有該筆錄可稽（見原審卷第一一○頁），又原審量刑已妥適，檢察官上訴非
    有理由，另被告上訴仍執前詞，否認犯罪，亦無理由，均應予以駁回。
三、公訴意旨另以：被告自八十二年十二月底起，即明知如附圖一所示之商標圖樣係
    告訴人申請註冊取得專用權，而未經告訴人許可，意圖欺騙他人，在上址仿冒並
    出售告訴人所有前述商標圖樣之物品眼鏡盒圖利。惟按犯罪事實應依證據認定之
    ，無證據不得推定其犯罪事實，刑事訴訟法第一百五十四條定有明文；又告訴人
    之告訴，係以使被告受刑事訴追為目的，是其陳述是否與事實相符，仍應調查其
    他證據以資審認（最高法院五十二年台上字第一三○○號判例意旨參照）。訊之
    被告堅決否認有於其生產之眼鏡盒上，使用近似於告訴人申請註冊如附圖一所示
    之商標圖樣後出售之事實，告訴人固於警訊及偵查中指稱自八十二年間即發現被
    告擅自產銷附有如附圖一所示商標圖樣之眼鏡盒，然依證人黃朝琴前揭於偵查中
    之證詞，僅足證明被告曾於八十三年三、四月間於其製造之眼鏡盒上附加近似於
    告訴人所有上開商標圖樣之犯行，又扣案之四十四個仿冒之眼鏡盒係在被告經營
    之公司內查獲，無從證明被告有將其上附有近似於告訴人商標圖樣之眼鏡盒對外
    銷售之事實，公訴人既未提出且本院亦查無其他積極證據，足證被告除前揭經論
    罪科刑部分外，另有如告訴人所指，自八十二年十二月底起，即製造附有近似於
    告訴人商標圖樣之眼鏡盒後對外銷售之事實，揆諸前揭判例意旨，自不得僅憑告
    訴人之片面指訴，即認被告犯此部分之罪，此部分既不能證明被告犯罪，原應為
    無罪之諭知，然公訴人認此部分與被告前述經論罪科刑部分有連續犯之裁判上一
    罪關係，原審不另諭知無罪，亦無不合。
四、據上論斷，應依刑事訴訟法第三百六十八條，判決如主文。
本案經檢察官甲○○到庭執行職務。
中      華      民      國    八十九     年      七     月      四      日
                                  台灣高等法院台中分院刑事第三庭
                                        審判長法  官  方  艤  駐
                                              法  官  廖  柏  基
                                              法  官  劉  連  星
右正本證明與原本無異。
不得上訴。
                                              書記官  顏  子  良
中      華      民      國    八十九     年      七     月      六      日
附錄：
商標法第六十二條：
意圖欺騙他人，有左列情事之一者，處三年以下有期徒刑、拘役或科或併科新台幣二
十萬元以下罰金：
一、於同一商品或類似商品，使用相同或近似於他人註冊商標之圖樣者。
                                Ｃ


司法院資訊處製作；財團法人民間司法改革基金會備份。
